# 请教陈版主，或有对价问题

提问人：臭屁坨 123 时间：2019-04-05 19:00:55
我公司 2016 年收购某公司，非同一控制下企业合并。
协议约定：本公司按本协议约定分期支付 7600 万元  依法取得目标公司 55%股权。
鉴于未来收益存在一定的不确定性， 2021 年审计报告出具后，按照下列约定确定最终转让价格，此价格上限为 17000 万元。
股权转让价格 =【（ 2017 至 2021 年主营业务净利润年平均数）15+2017至 2021 年其他业务净利润平均数 5 】*55%。
第一期支付 1000 万，第二期支付 1800 万，第三期支付 4800 万，第四期支付 900 万，第五期，如果目标公司 2017 年实现净利润超过 1600 万元，支付 2000 万，如果净利润超过 2000 万，支付 4000 万，第六期，如果目标公司 2017 年-2018 年合计实现净利润超过 4000 万，支付金额 =【（ 2017 至 2018 年主营业务净利润年平均数）15+2017 至 2018 年其他业务净利润平均数 5 】*55%-前五期资金支付总额。剩余资金，在 2021 年结束后，支付金额 =【（ 2017 至 2021 年主营业务净利润年平均数）15+2017至 2021 年其他业务净利润平均数 5 】*55%-前六期资金支付总额。
如果 2017 年-2018 年度审计净利润少于 3200 万，则应退回= 前五期资金支付总额-（2017-2018 年净利润之和）555%。 2021 年结束后，如果所计算剩余资金支付金额为负数，那么应退换金额。
我公司根据事务所指导做分录如下：
借：长期股权投资 17000 万
贷：应付账款 17000 万
2018 年度标的公司未完成业绩，所以需要商誉减值，但是事务所不允许将不支付的款项转入营业外收入，需要等 2021 年最终确认总金额后结转。
疑问一：我公司的会计分录是不是有错误，应该为
借：长期股权投资 17000 万
贷：应付账款 8500 万
预计负债 8500 万
疑问二：如果确认了预计负债， 2018 年因为业绩不达标，预计未来业绩无法完成，需要计提商誉减值，那么同时可不可以将预计负债转入营业外收入，转入金额根据商誉减值测试预计（小于商誉减值金额）。
疑问三：如果按照我公司做的分录，当初没有确认预计负债，那么此时能不能根据商誉减值测试结果确认一部分金融资产。
借：交易性金融资产
贷：公允价值变动损益
疑问四：条款“2021 年审计报告出具后，按照计算公式确定最终转让价格”
是否影响预计负债转入营业外收入或确认交易性金融资产的时点。根据该条款难道只能等 2021 年才能将预计负债转入营业外收入或确认交易性金融资产？ 2018 年进行商誉减值，如果预计负债不能转入营业外收入、不能确认一部分交易性金融资产，那么对公司损益影响太大。我的想法是， 2018年商誉减值是根据最新评估结果，那么也应该根据最新评估结果， 2018 年确认预计负债转营业外收入的金额或确认交易性金融资产的金额。
请陈版主及各位大神帮忙解答一下，谢谢！

回答人：chenyiwei
1 、事务所建议的分录基本合理。或有对价属于以公允价值计量且其变动计入损益的金融资产或金融负债，不适用或有事项准则，故在新的金融工具准则下需执行金融工具准则。
2 、根据主帖中的条款，或有对价将在 2021 年进行最终结算， 2017 年度虽然业绩不如预期，但不能就此认为与未实现业绩差额对应的收购价款将立即被解除支付义务，故基于谨慎原则，不将该项负债转入营业外收入可以接受。
3 、不可以。
4 、理论上或有对价属于以公允价值计量且其变动计入损益的金融资产，故业绩承诺期内每年末都要根据相关信息的最新发展修正未来剩余业绩承诺期内的业绩预测，相应调整或有对价资产的公允价值，但基于金属神考虑，很多情况下虽然确认减值损失，但无需支付的价款一般到业绩承诺期满，最终收购价款确定后才转入该年度的营业外收入。

提问人：臭屁坨 123 时间：2019-04-06 12:58:20
陈版主
1.我看到您之前回复的帖子中，也说到，如果预计未来需要支付的对价，确认预计负债？难道是新金融工具准则出来后，完全根据金融工具准则执行，或有对价就不适用于或有事项准则？
2. 如果签订的协议为： 2017 年利润达到多少，支付对价对少， 2018 年利润达到多少，支付对价多少， 2019 年利润达到多少，支付对价多少。在这种条款下，如果某个年度未完成，可以每个年度确认交易性金融资产和公允价值变动损益吗？还是必须等 2019 年对赌期结束，才能结转确认？

回答人：chenyiwei
1 、或有对价本来就不适用于或有事项准则。 2 、理论上可以每个年度确认交易性金融资产和公允价值变动损益，但实务中对于针对未来年度的公允价值变动的确认还是很谨慎的。